臺灣基隆地方法院刑事判決　　　　　　　100年度訴字第643號
公　訴　人　臺灣基隆地方法院檢察署檢察官
被　　　告　林振乾
上列被告因毒品危害防制條例案件，經檢察官提起公訴（100 年
度毒偵字第1731號），本院判決如下：
主  文
林振乾施用第一級毒品，累犯，處有期徒刑陸月，如易科罰金，
以新臺幣壹仟元折算壹日。
    事  實
一、林振乾前因施用毒品案件，經臺灣基隆地方法院裁定令入勒
    戒處所觀察、勒戒後，於民國91年1 月8 日因無繼續施用毒
    品傾向而執行完畢釋放出所；又因施用第一級毒品案件，經
    臺灣基隆地方法院以93年度訴字第319 號判決判處有期徒刑
    6 月確定，於94年2 月8 日執行完畢；再因施用第一級毒品
    案件，經同法院以95年度訴字第1005 號判決判處有期徒刑7
    月確定，嗣因中華民國九十六年罪犯減刑條例公布施行，再
    經同法院裁定減其宣告刑二分之一確定，於96年7 月31日易
    科罰金執行完畢。詎其仍不思悔改，復基於施用第一級毒品
    海洛因之犯意，於100 年7 月19日晚上7 時許，在基隆市○
    ○區○○街32之1 號住處，將海洛因摻入香煙點燃方式，施
    用海洛因1 次。嗣於100 年7 月21日上午8 時45分許，在上
    開處所為警緝獲，其於所為施用毒品之犯行為警查悉前，主
    動向警坦承犯行，並同意採尿送驗，而願接受裁判，復經警
    採尿送驗結果呈嗎啡及可待因之陽性反應，始悉上情。
二、案經基隆市警察局第三分局報告臺灣基隆地方法院檢察署檢
    察官偵查起訴。
    理  由
壹、程序事項
    被告所犯者非為死刑、無期徒刑、最輕本刑為3 年以上有期
    徒刑之罪或高等法院管轄第一審案件，其於準備程序進行中
    ，先就被訴事實為有罪之陳述，經告知其簡式審判程序之旨
    ，並聽取公訴人、被告之意見後，本院合議庭依刑事訴訟法
    第273 條之1 第1 項之規定，裁定由受命法官獨任以簡式審
    判程序進行本案之審理，且依同法第273 條之2 規定，簡式
    審判程序之證據調查，不受第159 條第1 項、第161 條之2
    、第161 條之3、 第163 條之1 及第164 條至第170 條規定
    之限制，合先敘明。
貳、實體事項
一、事實認定部分
    上開事實，業據被告於偵查中及本院審理時坦承不諱，且被
    告為警採集之尿液檢體經送臺灣尖端先進生技醫藥股份有限
    公司檢驗，確呈海洛因代謝物嗎啡之陽性檢驗結果，此有該
    公司100 年8 月3 日出具之濫用藥物檢驗報告及基隆市警察
    局第三分局偵辦毒品案件尿液檢體對照表（尿液檢體編號：
    0000000000）附卷可稽，足認被告之自白與事實相符，本件
    事證明確，被告犯行應堪認定。
二、論罪科刑部分
（一）按觀察、勒戒或強制戒治執行完畢釋放後，5 年內再犯施
      用第一、二級毒品之罪者，檢察官應依法追訴，毒品危害
      防制條例第23條第2 項定有明文；次按毒品危害防制條例
      就施用毒品者，僅於「初犯」及「5 年後再犯」二種情形
      ，有其追訴條件之限制，即須於初犯經觀察、勒戒或強制
      戒治釋放後，5 年內均無施用毒品之行為，始能認其前所
      實施之觀察、勒戒或強制戒治已足遮斷毒癮，而得於5年
      後再犯時，再予適用初犯之規定，重行觀察、勒戒等程序
      ；倘5 年內已經再犯，被依法追訴處罰，縱其第3 次（或
      第3 次以上）施用毒品之時間在初犯釋放5 年以後，即與
      「5 年後再犯」之情形有別，且因已於「5 年內再犯」，
      顯見其再犯率甚高，原實施觀察、勒戒或強制戒治，已無
      法收其實效，而無5 年戒斷期之存在，自無再經觀察、勒
      戒及強制戒治之必要，應由檢察官逕行起訴（最高法院95
      年度台非字第59號、95年度台非字第65號判決意旨參照）
      。查本件被告有事實欄所載施用毒品前科，有臺灣高等法
      院被告前案紀錄表在卷可稽，是被告於觀察、勒戒期滿後
      ，確於「5 年內」再犯施用毒品犯行，並經法院判處罪刑
      確定，亦甚明確；據此，依前開條例規定及最高法院判決
      意旨，因被告在觀察、勒戒執行完畢釋放後之5 年內，業
      有施用毒品之行為，則被告本件再次施用毒品之行為，即
      與5 年後再犯之情形有別，自無再經觀察、勒戒或強制戒
      治之必要，應由檢察官逕行起訴，附此敘明。
（二）按海洛因屬毒品危害防制條例第2 條第2 項第1 款所列管
      之第一級毒品，不得非法持有、施用。核被告所為，係犯
      毒品危害防制條例第10條第1 項之施用第一級毒品罪。被
      告持有第一級毒品以供施用，持有之低度行為應為施用之
      高度行為所吸收，不另論罪。
（三）被告曾受前述徒刑之執行完畢，此有臺灣高等法院被告前
      案紀錄表在卷供參，其受徒刑之執行完畢後，再為本件施
      用毒品之犯行，係於5 年以內故意再犯有期徒刑以上之罪
      ，為累犯，應依刑法第47條第1 項之規定加重其刑。
（四）被告於前開時、地為警緝獲後，其於所為本件施用毒品之
      犯行為警發覺前，自行向警坦承犯罪，並同意接受採尿送
      驗，而願接受裁判，此有被告100 年7 月21日警詢筆錄供
      參，堪認被告所為已合於自首之要件，因被告確有悔悟之
      心，爰依刑法第62條前段之規定減輕其刑，並先加後減之
      。
（五）爰審酌被告經觀察、勒戒及刑罰矯治後，竟未戒除毒癮之
      惡習，而再三施用毒品，顯認缺乏戒斷決心，然其所為僅
      屬戕害自身之行為，未侵犯其他法益，且於偵查中及本院
      審理時均坦認犯行，犯後態度尚屬良好等一切情狀，量處
      如主文所示之刑，並諭知易科罰金之折算標準。
據上論斷，應依刑事訴訟法第273 條之1 第1 項、第299 條第1
項前段，毒品危害防制條例第10條第1 項、第23條第2 項，刑法
第11條前段、第47條第1 項、第62條前段、第41條第1 項前段，
判決如主文。
本案經檢察官周慶華到庭執行職務。
中    華    民    國   100    年    10    月    13    日
                  刑事第三庭  法  官  藍君宜
以上正本證明與原本無異。
如不服本判決應於收受送達後10日內向本院提出上訴書狀，並應
敘述具體理由；其未敘述上訴理由者，應於上訴期間屆滿後20日
內向本院補提理由書(均須按他造當事人之人數附繕本)「切勿逕
送上級法院」。
中    華    民    國   100    年    10    月    13    日
                              書記官  蘇鈺婷
附錄論罪法條：
毒品危害防制條例第10條第1 項
施用第一級毒品者，處 6 月以上 5 年以下有期徒刑。